【裁判字號】    97,交易,595
【裁判日期】    980318
【裁判案由】    過失致死
【裁判全文】
臺灣臺中地方法院刑事判決             97年度交易字第595號
公  訴  人  臺灣臺中地方法院檢察署檢察官
被      告  乙○○
選任辯護人  賈俊益律師
上列被告因過失致死案件，經檢察官提起公訴（97年度調偵字第
317號），本院判決如下：
    主    文
乙○○因過失致人於死，處有期徒刑陸月，如易科罰金，以新臺
幣壹仟元折算壹日。緩刑貳年。
    犯罪事實
一、乙○○於民國97年6月27日上午9時許，駕駛車牌號碼6Q-688
    5號自用小客車，沿臺中市○○路由北往南方向直行，行駛
    在玉門路之外側車道上，於行至臺中市○○路與福科路之交
    岔路口前，理應注意左轉彎時，應距交岔路口30公尺前顯示
    方向燈或手勢，換入內側車道或左轉車道，行至交岔路口中
    心處左轉；於變換車道時，應讓直行車先行，並注意安全距
    離，而依當時天候晴、日間自然光線，路面柏油乾燥無缺陷
    、無障礙物，且視距良好，並無不能注意之情事，竟疏未注
    意及此，於即將完成上揭交岔路口之通過時，突然減速，而
    在外側快車道上貿然左轉福科路，適有李俊杰騎乘車牌號碼
    G6E-999號重機車，亦沿臺中市○○路由北往南方向直行，
    於行至上揭交岔路口前，係騎乘在玉門路之內側車道上，旋
    因閃避不及，而撞上乙○○車輛之左後角保險桿，李俊杰當
    場人、車倒地，李俊杰因而受有大量創傷性氣胸及血胸合併
    嚴重休克、肺之挫傷、肺血管之損傷、左側肋骨骨折、左手
    肘骨折（鷹嘴突骨折）、臉之挫傷合併牙齒損傷等傷害，送
    醫後不治死亡。
二、案經臺中市警局第六分局報請臺灣臺中地方法院檢察署檢察
    官相驗後自動檢舉偵查起訴。
    理    由
一、程序方面
    按被告以外之人於審判外之言詞或書面陳述，除法律有規定
    者外，不得作為證據；又被告以外之人於審判外之陳述，雖
    不符合同法第159條之1至第159條之4之規定，但經當事人於
    審判程序同意作為證據，法院審酌該言詞陳述或書面陳述作
    成時之情況，認為適當者，亦得為證據。當事人、代理人或
    辯護人於法院調查證據時，知有第159條第1項不得為證據之
    情形，而未於言詞辯論終結前聲明異議者，視為有前項之同
    意，刑事訴訟法第159條第1項及第159條之5分別定有明文。
    查有關下列所引用被告以外之人於審判外之言詞或書面陳述
    ，而不符合刑事訴訟法第159條之1至第159條之4之規定者，
    業經本院於審理時當庭提示而為合法之調查，而公訴人、被
    告及其選任辯護人知上開證據資料為傳聞證據，但於本院準
    備程序及審判期日中均表示無意見而不予爭執，且迄至言詞
    辯論終結前亦未再聲明異議，本院審酌上開證據資料製作時
    之情況，尚無違法不當或顯不可信之情況，亦認為以之作為
    證據應屬適當，故揆諸前開規定，爰逕依刑事訴訟法第159
    條之5規定，認前揭證據資料例外有證據能力。
二、訊據被告乙○○對其於上開犯罪事實坦承不諱，並有道路交
    通事故現場圖、道路交通事故調查報告表(一)、(二)、現場照片
    19張在卷可稽（見相驗卷第13頁至第27頁）。而被害人李俊
    杰因本次車禍而造成大量創傷性氣胸及血胸合併嚴重休克、
    肺之挫傷、肺血管之損傷、左側肋骨骨折、左手肘骨折（鷹
    嘴突骨折）、臉之挫傷合併牙齒損傷等傷害，送醫後不治死
    亡一節，亦經檢察官督同檢驗員相驗屍體屬實，製有勘驗筆
    錄、相驗屍體證明書、檢驗報告書各1份存卷可憑，並有行
    政院國軍退除役官兵輔導委員會臺中榮民總醫院法醫參考病
    歷摘要1份附卷可佐。
三、按左轉彎時，應距交岔路口三十公尺前顯示方向燈或手勢，
    換入內側車道或左轉車道，行至交岔路口中心處左轉；於變
    換車道時，應讓直行車先行，並注意安全距離。道路交通安
    全規則第98條第1項第6款、第102條第1項第5款分別訂有明
    文。本案被告於車禍發生前係行駛於玉門路之外側車道，而
    被害人李俊杰係行駛於玉門路之內側車道乙節，業據被告供
    承在卷（見偵查卷第7頁、本院卷第23頁反面），並有卷附
    之路口監視器光碟1片及翻拍照片在卷可證（見偵查卷11頁
    至第14頁、偵查卷證物袋），可堪認定。又被告供承：「我
    由西屯路沿玉門路欲路口左轉福科路‧‧‧進入路口內我發
    覺行駛過頭，我在行人穿越道上立即打左轉方向燈，我慢慢
    在左轉，我聽我車左後方有碰撞聲」、「我忘記左轉，就開
    過頭了，到如現場圖所示已經通過整個福科路口時，我打方
    向燈要左轉，我沒有看到機車，只聽到『碰』一聲」、「過
    了福科路我才發現我過頭了，我應該要左轉，那時候我才打
    方向燈，我慢慢剎車左轉，我並沒有事先打方向燈，但我有
    看後照鏡沒有車，所以我就馬上轉過去」等語（見相驗卷第
    6頁、第33頁、本院卷第23頁反面」，復核本案兩車之車損
    情形為被告之自用小客車左後角保險桿擦撞損、被害人李俊
    杰前輪及左車身擦撞損，另本件車禍現場刮地痕6.5公尺，
    其起點已逾行人穿越道（通過福科路），有道路交通事故現
    場圖及現場照片在卷可按，則綜合上情以觀，足見被告直行
    於玉門路之外側車道，於快通過玉門路與福科路交岔路口時
    ，始發現其本應左轉，而其未在玉門路與福科路交岔路口30
    公尺前，顯示左轉方向燈，且未先駛入內側車道，而在通過
    該交岔路口時，復未讓直行在內側車道之被害人李俊杰機車
    先行，冒然左轉，肇致本案車禍事故，其違反上述道路交通
    安全注意義務至為顯然，本案經臺灣省臺中市區車輛行車事
    故鑑定委員會之鑑定意見，認被告乙○○為本件肇事原因，
    被害人李俊杰無肇事原因，有該會臺中市區970583 號鑑定
    意見書1份存卷可參（見本院卷第43頁至44頁），其結論與
    本院認定大致相同，尚可採信。又依當時情形，天候為晴，
    路面乾燥，視線良好無障礙物，並無不能注意之情事，被告
    竟疏不注意為之，以致肇事，顯有過失，且其過失行為與被
    害人之死亡間，具有相當之因果關係，自應負過失致人於死
    之責任。
四、綜上，本案事證明確，被告過失致人於死之犯行，洵堪認定
    。
五、核被告乙○○所為，係犯刑法第276條第1項之過失致人於死
    罪。被告於肇事後主動報案，並於處理員警到場時，陳述肇
    事經過而願接受裁判，有臺中市警察局第六分局員警職務報
    告在卷可參（見本院卷第36頁），核與自首要件相符，爰依
    刑法第62條前段規定減輕其刑。爰審酌被告於本案之過失程
    度，並考量其犯後坦承犯行，態度良好，於行為後於97年12
    月30日與告訴人即被害人家屬甲○○、李許阿宿調解成立，
    有臺中市西屯區調解委員會調解書1份存卷足憑，足認其確
    有悔意，且告訴人甲○○、李許阿宿具狀及告訴人甲○○於
    本院98年2月25日審理時表示已與被告達成和解，且於本案
    言詞辯論終結前，業已遵照調解書履行部分和解條件，並希
    望給予被告緩刑機會等語（見本院卷第58頁、第60至61頁）
    之一切情狀，量處如主文所示之刑，並諭知易科罰金之折算
    標準。經查，被告前未曾因故意犯罪受有期徒刑以上刑之宣
    告，有臺灣高等法院被告前案紀錄表及刑案資料查註紀錄表
    各一份附卷可憑，其因一時失慮，致罹刑典，犯後坦承犯行
    ，並已與被害人家屬達成和解，已如前述，本院認被告經此
    偵審程序之教訓，當能知所警惕，信無再犯之虞，認所宣告
    之刑，以暫不執行為適當，爰依刑法第74條第1項第1款規定
    ，併予宣告緩刑2年，以啟自新。
據上論斷，應依刑事訴訟法第299條第1項前段，刑法第276條第
1項、第62條前段、第74條第1項第1款、第41條第1項前段，刑法
施行法第1條之1第1項、第2項前段，判決如主文。
本案經檢察官丙○○到庭執行職務
中    華    民    國    98    年    3    月    18    日
            刑事第三庭    審判長法  官  周瑞芬
                                法  官  楊曉惠
                                法  官  李慧瑜
以上正本證明與原本無異。
如不服本判決應於收受判決後10日內向本院提出上訴書狀，並應
敘述具體理由；其未敘述上訴理由者，應於上訴期間屆滿後20日
內向本院補提理由書（均須按他造當事人之人數附繕本）「切勿
逕送上級法院」。
                                書記官  陳青瑜
中    華    民    國    98    年    3    月    18    日
附錄論罪科刑法條
中華民國刑法第276條
因過失致人於死者，處2年以下有期徒刑、拘役或2千元以下罰金
。
從事業務之人，因業務上之過失犯前項之罪者，處5年以下有
期徒刑或拘役，得併科3千元以下罰金。


司法院資訊處製作；財團法人民間司法改革基金會備份。
